臺灣基隆地方法院民事裁定　　　　　　　 100年度抗字第31號
抗　告　人　魏添松
相　對　人　劉美媛
上列當事人間拍賣抵押物事件，抗告人對於民國100年10月6日本
院基隆簡易庭100年度司拍字第106號裁定提起抗告，本院第二審
合議庭裁定如下：
    主  文
抗告駁回。
抗告程序費用新臺幣壹仟元由抗告人負擔。
    理  由
一、相對人在原審聲請意旨略以：抗告人於民國85年11月30日以
    其所有如原審裁定附表所示土地（以下簡稱系爭土地）為向
    相對人借款新臺幣300萬元之擔保，並設定300萬元之抵押權
    ，債務清償期依照各契約約定依法登記在案，之後抗告人屆
    期未依約清償，為此聲請拍賣系爭土地以資受償，並提出抵
    押權設定契約書、他項權利證明書、授權書、抗告人簽發之
    本票等件影本及利息計算表、系爭土地登記謄本等件為證。
二、抗告意旨略以：抗告人係提供系爭土地予第三人魏育（原
    姓名魏碧祈）向相對人及第三人趙繼遠借款 300萬元，雙方
    並同意以相對人為抵押權登記之權利人。之後抗告人、第三
    人魏育於96年 2月12日與相對人、第三人趙繼遠訂立債務
    清償契約書（以下簡稱清償契約），相對人、第三人趙繼遠
    同意第三人魏育以 500萬元清償全部債務，第三人魏育
    並依清償契約所定償還方式，已於96年 2月13日匯款50萬元
    予第三人趙繼遠，及分別於96年3月13日、同年4月30日、同
    年5月31日以支票各給付100萬元、50萬元、100萬元，合計3
    00萬元。又其餘200萬元部分，第三人魏育自96年6月起至
    100年1月止，已匯款85萬元予第三人趙繼遠，尚欠 115萬元
    未清償，經雙方於100年1月26日簽訂債權清償補充協議書，
    於第三人魏育交付債權人面額50萬元、65萬元之支票兌現
    後，相對人及第三人趙繼遠同意塗銷本件抵押權並放棄剩餘
    債權。未料第三人魏育依約清償前揭債務後，相對人竟未
    依約塗銷抵押權及返還借款憑證予債務人，本件抵押權所擔
    保之債權既已全部清償，自不符合民法第873條第1項所定債
    權已屆清償期而未受清償之要件，相對人聲請拍賣抵押物，
    顯非適法，為此提起抗告，聲明原裁定廢棄等等。
三、按抵押權人於債權已屆清償期而未受清償者，得聲請法院拍
    賣抵押物，就其賣得價金而受清償，民法第873條第1項定有
    明文。又聲請拍賣抵押物屬非訟事件，法院所為准許與否之
    裁定，無確定實體法上法律關係存否之性質，於債權及抵押
    權之存否，並無既判力。故祇須其抵押權已經依法登記，且
    債權已屆清償期而未受清償，法院即應為准許拍賣之裁定。
    而對於此項法律關係有爭執之人，為保護其權利，得提起訴
    訟，以謀解決，不得僅依抗告程序聲明其爭執，並據為廢棄
    准許拍賣抵押物裁定之理由（最高法院94年度台抗字第 270
    號裁定參照）。經查，原審依相對人所提上開證物為形式上
    審查，認為系爭抵押權登記之清償期業已屆滿而未受清償，
    裁定准許相對人拍賣抵押物之聲請，核無不合。抗告人雖以
    本件抵押權所擔保之債權已全部清償為由，提起抗告，然相
    對人否認有與抗告人及第三人魏育簽訂清償契約及債權清
    償補充協議書，亦未收受任何款項等情，此涉及抵押物所擔
    保債權之實體爭執，依首揭規定及說明，應由抗告人另循訴
    訟途徑以資解決，尚非本件非訟程序所得審究。從而，抗告
    意旨指摘原裁定不當，求予廢棄，為無理由，應予駁回。
四、結論：本件抗告為無理由，依非訟事件法第46條、第21條第
    2項、第24條第1項，民事訴訟法第495條之1第1項、第449條
    第1項、第95條、第78條，裁定如主文。
中    華    民    國   100    年    12    月    9     日
                  民事庭審判長法  官  蔡聰明
                              法  官  王翠芬
                              法  官  陳湘琳
以上正本證明與原本無異。
本裁定除以適用法規顯有錯誤為理由，並經本院許可外，不得再
抗告。如提起再抗告，應於收受後10日內委任律師為訴訟代理人
向本院提出再抗告狀，並繳納再抗告費新臺幣1,000元。
中    華    民    國   100    年    12    月    9     日
                              書記官  洪佳如